臺灣桃園地方法院民事判決　　　　　　　93年度訴字第1362號
　　原　　　告　甲○○
　　被　　　告　乙○○
上當事人間因傷害案件，原告提起刑事附帶民事訴訟，請求損害
賠償，經本院刑事庭移送前來，本院於民國93年12月21日言詞辯
論終結，判決如左：
    主       文
被告應給付原告新臺幣陸萬參仟玖佰壹拾捌元，及自民國九十三
年十月七日起至清償日止，按週年利率百分之五計算之利息。
原告其餘之訴駁回。
訴訟費用由被告負擔十分之一，餘由原告負擔。
本判決原告勝訴部分，得假執行。
原告其餘假執行之聲請駁回。
    事       實
甲、原告方面：
一、聲明：
（一）被告應給付原告新臺幣（下同）143萬5千元，及自起訴狀
      繕本送達翌日起至清償日止，按年息百分之五計算之利息
      。
（二）訴訟費用由被告負擔。
（三）原告願供擔保，請准宣告假執行。
二、陳述：被告於民國93年1月20日18時許，在中正國際機場第
    一航廈小客車上車處第5、6號柱旁走道，因細故與原告發生
    爭執後，竟基於傷害之故意，持其所有之行動電話毆打原告
    頭部，致原告受有頭部外傷、頭皮血腫、疑似腦震盪及顏面
    撕裂傷長1公分縫合3針之傷害。被告上開之行為業經鈞院以
    93年度桃簡字第680號刑事簡易判決判處被告有期徒刑2月並
    經確定。原告依民法第184條第1項前段、第193條第1項、第
    195條第1項等規定，得向被告請求一個月之薪資損失33萬5
    千元、醫藥費用10萬元及原告身為亞太地區總經理且為華裔
    美籍公民，卻在祖國台灣於妻、女、傭人及親友面前遭被告
    毆傷，精神損失甚為重大，並已造成無法彌補之情緒影響，
    相當於100萬元之慰撫金。以上合計被告應給付原告143萬5
    千元及其法定利息，爰訴請判決如聲明所示。
三、證據：提出臺灣桃園地方法院檢察署檢察官93年度偵字第30
    69號聲請簡易判決處刑書一份、請假信函一紙、薪資信函一
    紙、敏盛綜合醫院大園分院醫療費用收據二紙、台北榮民總
    醫院重建整形外科門診手術收費單一紙、台北榮民總醫院門
    診醫療費用明細收據十一紙、台北榮民總醫院住院體檢收費
    收據一紙、臺北市政府營利事業登記證一紙（均為影本）、
    原告資料一份。
乙、被告方面：
一、聲明：駁回原告之訴。
二、陳述：原告請求之薪資損失一個月33萬5千元，不知是否實
    在。另原告所提出之醫療費用收據並未達10萬元，且有些收
    據是健康檢查、牙科、美容等，又原告本身有健保，亦應扣
    除。至精神慰撫金100萬元，實屬過高。為此，請為判決如
    答辯聲明所示。
三、證據：提出日本國之外國人登錄證明書正、反面影本各一紙
    。
丙、本院依職權調本院93年度桃簡字第680號刑事卷（含臺灣桃
    園地方法院檢察署93年度偵字第3069號卷）及函查兩造之財
    產歸戶清冊及所得稅申報資料，有財政部臺灣省北區國稅局
    臺北縣分局93年11月3日北區國稅北縣二字第0931059165號
    函、財政部臺北市國稅局北投稽徵所93年11月1日財北國稅
    北投綜所二字第0930010318函在卷；並向行政院國軍退除役
    官兵輔導委員會臺北榮民總醫院函查原告本件傷害之治療內
    容是否必須、是否不能工作、支付醫療費用若干等事項，有
    行政院國軍退除役官兵輔導委員會臺北榮民總醫院（下稱臺
    北榮民總醫院）93年12月15日北總企字第0930014564號覆函
    在卷。
    理    由
一、本件原告起訴主張，被告於93年1月20日18時許，在中正國
    際機場第一航廈小客車上車處第5、6號柱旁走道，持其所有
    之行動電話毆打原告頭部，致原告受有頭部外傷、頭皮血腫
    、疑似腦震盪及顏面撕裂傷長一公分縫合三針之傷害。原告
    因被告上開侵權行為受有一個月之薪資損失33萬5千元；支
    出醫藥費用10萬元；另精神損失之相當金額則為100萬元，
    合計143萬5千元，得請求被告賠償之，爰依民法第184條第1
    項前段、第193條第1項、第195條第1項之規定，訴請判決如
    聲明所示。
    被告則以：原告一個月之薪資33萬5千元未必屬實；另原告
    所提出之醫療費用收據並未達10萬元，且就醫內容並非全與
    本次傷害有關，又健保之部分亦應扣除；至精神慰撫金100
    萬元過高等語，資為抗辯。
二、經查，原告所主張被告於前開時、地故意持其所有之行動電
    話毆打原告，致原告受有上開傷害之事實，業據提出臺灣桃
    園地方法院檢察署檢察官93年度偵字第3069號聲請簡易判決
    處刑書一份為證，並為被告所不爭執，復經本院依職權調本
    院93年度桃簡字第680號刑事卷宗查核所附之兩造警訊筆錄
    、偵查筆錄、診斷證明書無誤，是足認原告此部分之主張，
    堪信為真實。
三、按因故意或過失，不法侵害他人之權利者，負損害賠償責任
    ；不法侵害他人之身體或健康者，對於被害人因此喪失或減
    少勞動能力或增加生活上之需要時，應負損害賠償責任；不
    法侵害他人之身體、健康、名譽、自由、信用、隱私、貞操
    ，或不法侵害其他人格法益而情節重大者，被害人雖非財產
    上之損害，亦得請求賠償相當之金額。其名譽被侵害者，並
    得請求回復名譽之適當處分，民法第184條第1項前段、第19
    3條第1項、第195條第1項定有明文。本件被告對原告有上述
    故意侵權行為，前已認定，而原告因此所受之傷害結果，與
    原告之行為間，衡諸經驗法則，其間有相當因果關係，亦無
    疑義，則揆諸上揭法律規定，原告請求被告賠償所受損害，
    自屬有據。茲本件所續應審究者，即為原告所請求賠償之各
    項內容是否有理由？爰分述如下：
（一）薪資損失之部分：此部分原告主張其因此傷害不能工作一
      個月，損失薪資33萬5千元等語。經查，原告受傷後即於
      同日至敏盛綜合醫院大園分院治療，嗣於同年月二十二日
      再至同醫院治療一次，有敏盛綜合醫院大園分院醫療費用
      收據二紙上之記載附卷可稽；原告復於93年1月31日至台
      北榮民總醫院拆除前額裂傷之縫合線，迄至同年2月17日
      止則在台北榮民總醫院整型外科門診共四次，而拆線為治
      療所必須，由於傷口不大，判斷除非有暈眩現象，且操作
      精密工作，否則拆完線即可工作，此有台北榮民總醫院93
      年12月15日北總企字第0930014564號函之說明在卷可憑，
      參以原告所受者為頭部外傷、頭皮血腫、疑似腦震盪及顏
      面撕裂傷長一公分縫合三針之傷害，其中腦震盪之部分僅
      為疑似，並未真正發生，此由原告並未因腦震盪而住院治
      療且其所提之醫療費用單據亦無此部分之支出可知，且原
      告於上開本院刑事案件93年7月26日訊問時亦自陳其回診
      一個月檢查，發現無腦震盪等語無誤，亦經本院調上開卷
      宗查核屬實。至其餘傷害，則係並不嚴重之外傷，是本院
      認原告主張其有一個月期間不能工作，尚無足採，應以其
      至敏盛綜合醫院大園分院治療之二次、至台北榮民總醫院
      治療之四次，因依一般常情，須請假離開工作崗位，故就
      醫之當日可認整天之期間不能工作，合計六日不能工作為
      可採。次查，原告就其每月薪資收入有33萬5千元乙節，
      並未能提出證據以實其說，而經本院函查結果，原告九十
      二年度全年收入為549041元，有財政部臺北市國稅局北投
      稽徵所93年11月1日財北國稅北投綜所二字第0930010318
      號函附原告九十二年度綜合所得稅各類所得清單二紙附卷
      足考，是原告每月收入即應以45753元始為可信（計算式
      ：549041÷12＝45753，小數點以下四捨五入，下同）。
      基上，每月以三十日計，則原告因本件傷害不能工作所受
      損失應為9151元（計算式：45753÷30×6＝9151），是原
      告此部分之主張，應以此金額為準，其逾此金額之部分，
      尚無足採。
（二）醫療費用之支出部分：此部分原告主張其支出10萬元之事
      實，雖據提出敏盛綜合醫院大園分院醫療費用收據二紙、
      台北榮民總醫院重建整形外科門診手術收費單一紙、台北
      榮民總醫院門診醫療費用明細收據十一紙、台北榮民總醫
      院住院體檢收費收據一紙為證。惟查，上開收據中敏盛醫
      院之部分，其健保給付之金額與自費金額合計為6053元，
      ，此因係原告受傷當日及二日後所就診，應足信為治療本
      次傷害所為之醫療費用，至其餘單據部分，除整型外科之
      單據外，或有僅係收費單（即收費標準之說明，非實際支
      出之證明）者，或有體檢支出者，或有體檢後門診支出者
      ，或有牙科支出者，是尚難認為全部與本件傷害有關，而
      經本院函詢台北榮民總醫院，其覆稱略以：原告在整型外
      科門診四次，全部醫療費用含健保給付及原告自費支出共
      計8714元，有台北榮民總醫院前述函文可稽，是原告本件
      傷害在台北榮民總醫院支出之醫療費用即應為8714元。而
      按保險制度，旨在保護被保險人，非為減輕損害事故加害
      人之責任。保險給付請求權之發生，係以定有支付保險費
      之保險契約為基礎，與因他人故意傷害行為所生之侵權行
      為損害賠償請求權，並非出於同一原因。後者之損害賠償
      請求權，殊不因受領前者之保險給付而喪失。又全民健康
      保險法第69條之1規定：「保險對象不依本法規定參加保
      險者，處新臺幣三千元以上一萬五千元以下罰鍰，並追溯
      自合於投保條件之日起補辦投保，於罰鍰及保險費未繳清
      前，暫不予保險給付。」，準此，於繳清保險費前，健保
      局暫不予保險給付，故全民健康保險之保險給付與保險費
      間具有對價關係，與一般之保險契約並無差異（最高法院
      91年度台上字第857號裁判意旨參照）。故原告因本件傷
      害所支出之醫療費中，由健保局支付之部分，係因其繳納
      保險費，健保局於保險事故發生時所為給付，依上說明，
      原告自仍得請求該部分醫療費之損失，是被告抗辯稱健保
      局之給付部分應予扣除乙節，即無足採。基此之計算結果
      ，原告因本件傷害所支出之醫療費用應僅為14767元（
      6053＋8714），其超過此部分金額之主張，尚難採信。
（三）慰撫金之部分：此部分原告請求賠償100萬元之相當金額
      ，本院審酌原告係48年10月12日生，學歷為美國南加州大
      學化學博士，並有美國加州之環境影響評估技師執照，曾
      任工程師、行政院環境保護署顧問及數所大學之兼任副教
      授，現亦為中聯環保科技工程股份有限公司負責人，其名
      下財產有台北市北投區房屋二間之所有權全部、同地區之
      房屋一間、土地一筆之分別共有所有權，有原告提出之美
      國加州之環境影響評估技師執照影本一紙、臺北市營利事
      業登記證影本一紙及財政部臺北市國稅局北投稽徵所前述
      覆函所附之財產歸屬資料清單一紙在卷可憑，並為被告所
      不爭執；被告則為48年5月27日生，學歷為高中肄業、經
      歷為建築材料業務員、廚師、日本國餐廳工作人員，其92
      年度所得僅6萬元，名下並無財產，有財政部北區國稅局
      臺北縣分局93年11月3日北區國稅北縣二字第0931059165
      號函附其92年度綜合所得稅各類所得資料清單及財產歸屬
      資料清單各一紙附卷可按；及本件被告係因細故即在各國
      人士出入之我國國際機場處，當眾毆打原告，雖原告所受
      傷害不重，惟心理上之受辱情狀應至為不堪等一切情狀，
      認原告此部分請求被告賠償撫慰金100萬元，尚嫌過高，
      應以4萬元，始為適當。
（四）綜上所述，原告得請求被告賠償之金額，應以63918元（
      40000 ＋14767 ＋9151），始為可採。另按給付無確定期
      限者，債務人於債權人得請求給付時，經其催告而未為給
      付，自受催告時起，負遲延責任。其經債權人起訴而送達
      訴狀，或依督促程序送達支付命令，或為其他相類之行為
      者，與催告有同一之效力；遲延之債務，以支付金錢為標
      的者，債權人得請求依法定利率計算之遲延利息；應付利
      息之債務，其利率未經約定，亦無法律可據者，週年利率
      為百分之五，民法第229 條第2 項、第233 條第1 項前段
      、第203 條各有明文。本件原告對被告所有之上開63918
      元之侵權行為損害賠償債權，係屬無確定期限並未經約定
      利率之金錢債務，則依上開法律規定，原告就該部分之金
      額，併請求自起訴狀送達被告翌日起，依法定利率計算之
      利息，自亦有據。
五、從而，原告依民第184條第1項前段、第193條第1項、第195
    條第1項規定之法律關係，請求被告應給付原告元63918元及
    自起訴狀繕本送達被告翌日即93年10月7日起至清償日止，
    依週年利率百分之五計算之利息，為有理由，應予准許；其
    逾此範圍之請求，則無理由，應予駁回。
六、本件事證已臻明確，兩造其餘攻擊防禦方法及舉證，核於判
    決之基礎及結果無影響，無庸一一論列，附此敘明。
七、本件判決原告勝訴部分所命給付之金額未逾五十萬元，依民
    事訴訟法第389條第1項第5款規定，應依職權宣告假執行，
    此部分原告雖陳明願供擔保請求宣告假執行，惟僅係促請本
    院為上開宣告假執行職權之發動，至原告敗訴部分，其假執
    行之聲請已失所附麗，應予駁回。
據上論結，本件原告之訴為一部有理由，一部無理由，依民事訴
訟法第79條、第389條第1項第5款，判決如主文。
中　　華　　民　　國　　94　　年　　1 　　月　　4 　　日
                        臺灣桃園地方法院民事第二庭
                            法      官  張震武
右為正本係照原本作成
如對本判決上訴，須於判決送達後廿日內向本院提出上訴狀
中　　華　　民　　國　　94　　年　　1 　　月　　6 　　日
                            法院書記官  惠  莊
